臺灣臺北地方法院刑事判決　　　　　　　　　　　　八十八年度訴字第一五五一號
　　公　訴　人　臺灣臺北地方法院檢察署檢察官
　　被　　　告　辛○○
　　　　　　　　張榮
　　　　　　　　己○○
　　右　一　人　詹益煥
　　選任辯護人
　　被　　　告　乙○○
右列被告等因組織犯罪防制條例等案件，經檢察官提起公訴（八十八年度偵字第六四
八五號），本院判決如左：
    主      文
辛○○、張榮  、己○○、乙○○均無罪。
    理      由
一、公訴意旨略以：（一）、被告辛○○、張榮  、丁○○（到案後另行審結）、己○○及乙○○均參與趙維漢（另案涉犯主持、指揮犯罪組織及無故持有具殺傷力
    之玩具手槍，經臺灣臺東地方法院於民國八十九年一月二十八日以八十七年度重
    訴（一）字第五號判處應執行有期徒刑五年六月，並令強制工作三年在案。）為
    首之以犯罪為宗旨或其成員從事犯罪活動之犯罪組織「竹聯幫虎戰隊」，並受趙
    維漢之指揮從事暴力討債活動。（二）、緣趙維漢所駕駛之自用小客車於高速公
    路上起火燃燒，藉故歸責於告訴人甲○○維修該車不力所致，於八十七年八月二
    十七日下午二時二十分許，鳩合被告辛○○、吳志彥（業經臺灣高等法院於九十
    年十月十六日以九十年度上訴字第一二二二號判決共同以非法方法，剝奪人之行
    動自由，處有期徒刑六月，如易科罰金，以三百元折算一日在案。）前至告訴人
    甲○○所營位於臺北市○○○路四七三號（起訴書誤載為四三七號）一樓之世虹
    修車行，共同基於意圖為自己不法所有之犯意聯絡，要求告訴人甲○○賠償新臺
    幣（下同）八十萬元，趙維漢並向告訴人甲○○恫稱：「今天不交代清楚就叫兄
    弟來砸店，店不用開了，竹聯幫虎戰隊手下二、三百人要砸店不是難事。」等語
    ，告訴人甲○○乃表示其先前僅對該車作檢視，並未維修，該車燒燬應係另有原
    因而拒絕交付款項，趙維漢與吳志彥遂強押告訴人甲○○上車，載往第一高速公
    路五股交流道旁檢視該車，於同日下午三、四時許，再將告訴人甲○○押回其所
    營之世虹修車行。嗣趙維漢又要求告訴人甲○○配合一同前往曾維修該車之義利
    汽車有限公司（下稱義利公司）索賠，即於同日下午四時許，由吳志彥開車載同
    趙維漢、被告辛○○及告訴人甲○○同往臺北市○○路○段二０二號被害人庚○○所營之義利公司，亦以被害人庚○○維修不力為由索賠八十萬元。（三）、被
    告辛○○憑恃竹聯幫之勢力，欲在告訴人甲○○所營之世虹修車行圍事，並以插
    乾股之方式牟利，因遭告訴人甲○○所拒，即毆打告訴人甲○○，並盤據車行作
    為竹聯幫之據點。嗣趙維漢藉已迫使被告辛○○離開車行為由，向告訴人甲○○
    強索紅包、差遣小弟費及與被告辛○○之談判費用計八萬八千元，因告訴人甲○○不願交付，趙維漢即分率被告己○○、乙○○、張榮  及丁○○前去告訴人甲○○所營之世虹修車行威逼交錢，告訴人甲○○只得四處閃避，迨至八十七年十
    月十四日下午二時三十分許，趙維漢復率領被告丁○○、戊○○前至世虹修車行
    ，趙維漢因屢次索錢未果，憤而毆打告訴人甲○○，並以：「如不交錢，就叫小
    弟押走，沒準備的話，店也不用開了，會派人來砸店。」等語恫嚇之，告訴人甲○○只得停止營業，四處躲避，因認被告等所為，均係犯組織犯罪防制條例第三
    條第一項後段之參與犯罪組織及刑法第三百四十六條第三項、第一項之恐嚇取財
    等罪嫌等語。
二、公訴人認被告等涉犯右揭犯行，係以告訴人甲○○及被害人庚○○之指訴、證人
    丙○○證述趙維漢帶人來押告訴人甲○○，要他賠償等情及被告戊○○、乙○○
    皆坦承知道趙維漢是竹聯幫虎戰隊隊長，且曾陪同至世虹修車行等情，而資為論
    據。
三、按犯罪事實應依證據認定之，無證據不得推定其犯罪事實，又不能證明被告犯罪
    者，應諭知無罪之判決，刑事訴訟法第一百五十四條、第三百零一條第一項分別
    定有明文。次按刑事訴訟法上所謂認定犯罪事實之證據，係指足以認定被告確有
    犯罪行為之積極證據而言，該項證據自須適合於被告犯罪事實之認定，始得採為
    斷罪資料，最高法院二十九年上字第三一０五號判例意旨參照。而認定犯罪事實
    所憑之證據，無論係直接證據或間接證據，其為訴訟上之證明，須於通常一般之
    人均不致有所懷疑，而得確信其為真實之程度者，始得據為有罪之認定，倘其證
    明尚未達到此一程度，而有合理之懷疑存在，無從為有罪之確信，復無其他調查
    途徑可尋，法院即應為無罪之判決，最高法院七十六年臺上字第四九八六號判例
    意旨參照。末按被害人所述被害情形如無瑕疵可指，而就其他方面調查又與事實
    相符，則其供述始足據為判決之基礎，最高法院三十二年上字第六五七號著有判
    例可參。訊據被告辛○○固坦承有與趙維漢及告訴人甲○○共至義利公司詢問火
    燒車之事實，惟否認有何犯行，辯稱：我沒有參與竹聯幫虎戰隊犯罪組織，是因
    我跟告訴人甲○○合資修車廠，才認識趙維漢，我買了升降機、空氣壓縮器共約
    十一萬多元，是因趙維漢不懂，才找我去義利車廠，修車及索賠期間，我都沒見
    過被告己○○、張榮  、乙○○等語。訊據被告張榮  雖坦承知悉趙維漢是竹聯
    幫虎戰隊隊長，其曾共至世虹修車行二次等情，然亦否認有何犯行，辯稱：我沒
    有加入竹聯幫犯罪組織，趙維漢是我的老闆，我是他車行的學徒，他叫我去，我
    就去，我不知道為何事過去，我在車行管材料，每月薪資一萬六、七千元，車行
    內有五、六位學徒及師傅。趙維漢帶我及丁○○至世虹車行時叫我及丁○○在車
    行門口等他，趙維漢就直接進入車行辦公室，當時甲○○和朋友在車行內修車子
    ，趙維漢進入後就用右手押住甲○○肩膀進入辦公室，我事後跟著進去，在辦公
    室門口就看到趙維漢毆打甲○○，我就走出至車行門口跟丁○○聊天，事後我才
    知道趙維漢要去找甲○○要帳，沒有要到就出手毆打甲○○，所以我才看過甲○○，我與甲○○並不認識，我總共和趙維漢、乙○○、丁○○去過世虹車行二次
    ，第一次我和趙維漢、乙○○、丁○○，當時世虹車行沒有開門，第二次我和趙
    維漢、丁○○一同前往，就是趙維漢毆打甲○○這一次等語。訊據被告己○○僅
    坦承認識趙維漢，並否認有何犯行，辯稱：我只認識趙維漢，不認識吳志彥、李
    俊傑及其餘被告，我是因有整地工程案件，要找廠商出資，請趙維漢幫我找人，
    我是要送土地的資料、合約書給他，剛好他在告訴人甲○○的車廠，所以見過一
    次等語。訊據被告乙○○則坦承知悉趙維漢是竹聯幫虎戰隊隊長，其曾共至世虹
    修車行二次等情，然亦否認有何犯行，辯稱：我沒有加入竹聯幫，我在趙維漢之
    修車店作烤漆學徒，每月薪資一萬五千元，車行當時還在辦過戶，丁○○是學徒
    ，張榮  是管材料部分，己○○我不認識，辛○○部分我不知道，我們做學徒薪
    資大部分都一樣，我們在車行的作息跟正常上班是一樣，車行內有兩位烤漆師傅
    ，其他我記不得。趙維漢有告訴我們他是竹聯幫虎戰隊的隊長，他管訓前我們就
    認識他了，他管訓出來後說要做正當工作。我有去過二次世虹車行，一次是和趙
    維漢、丁○○、張榮  四人一同前去，另一次則是和趙維漢、丁○○共三人一同
    前去，去世虹車行是老闆趙維漢要找甲○○講事情，我則站在旁邊看而已，但講
    什麼內容我沒有注意聽，所以不知道是何事情等語。
四、經查：
(一)公訴意旨指稱被告辛○○、張榮  、丁○○、己○○及乙○○參與趙維漢所主持
    、指揮之「竹聯幫虎戰隊」犯罪組織，並受趙維漢之指揮從事暴力討債部分，均
    已據被告等所否認，而趙維漢雖坦承於八十五年十一月間組織竹聯幫虎戰隊，但
    並無供稱被告等為該組織之成員（詳見八十八年度他字第二四五號偵查卷宗第三
    十一頁），又臺灣臺東地方法院八十七年度重訴 (一)字第五號刑事判決內雖認
    定趙維漢有主持、指揮竹聯幫虎戰隊犯罪組織成員等從事犯罪活動，但並無認定
    本案被告中有何人屬於該犯罪組織之成員，有臺灣臺東地方法院八十七年度重訴
    （一）字第五號刑事判決一件在卷可按。此外，並無被告等有何參與犯罪組織之
    其他積極事證，本院自無從認定被告辛○○、張榮  、己○○、乙○○有參與前
    揭犯罪組織從事暴力討債之犯行。
(二)趙維漢於警訊時供稱：我與辛○○於八十七年八月底認識的，因我有部車在世虹
    車房維修後來燒車，至車行找老闆商談，辛○○出面跟我談這樣認識的，車燒掉
    是因燒車前二個月至義利車行修理水箱汽缸電線油管，我沒要世虹車房老闆甲○○賠八十萬元，我要他陪我去義利車行。車子燒掉後，是吳志彥開車載我去世虹
    修車房等語（詳見八十八年度偵字第六四八五號偵卷第四十頁）。吳志彥於警訊
    時供稱：八十七年八月間是趙維漢打電話給我，說他的車子在前一天高速公路上
    起火燃燒，我開車載他到本市○○○路四三七號（世虹車行）找老闆理論火燒車
    之事，到達後，老闆不在，有一名綽號「智仁」辛○○，出面找趙維漢談，之後
    就離開，隔天我又載趙維漢至世虹車行，老闆甲○○即稱趙維漢所駕駛汽車於火
    燒車前幾日至車行只有檢視而已，並無維修，所以我、趙維漢就帶甲○○至五股
    另一家車行檢視汽車，後回世虹車行，後又夥同辛○○一同前往位於八德路新生
    北路附近一家義利汽車商行，找老闆談論火燒車之事，該車行老闆庚○○綽號「
    阿木」即說叫趙維漢去鑑定，如果是車行責任願意負責，後離開回世虹車行。當
    時只有趙維漢和甲○○、辛○○在辦公室談，我則站在外面，只聽到趙維漢口氣
    很差，聲音很大的對著甲○○說，反正我不管車子燃燒，你們就要負責等語（詳
    見八十八年度偵字第六四八五號偵卷第六十四頁）。告訴人甲○○於警訊時指稱
    ：辛○○並無入股世虹車行，戴志仲、李俊傑都知道，至於辛○○購買機器放至
    於車行是辛○○欠我汽車維修費用捌萬多元及招待油商費用陸萬多元，拒不付帳
    ，所以才叫朋友至車行安裝機器以做為抵押欠我的錢，所以辛○○根本就沒有入
    股世虹車行（詳見八十八年度他字第二四五號偵卷第一八八頁）；其於檢察官訊
    問時指稱：八十七年八月二十六日下午五點多，趙維漢帶八、九人來，當時我回
    新竹奔喪不在，戴志仲打電話告訴我的，隔天趙維漢帶吳志彥來，說我幫他修車
    後，車子在五股燒掉了，要我過去看，我不去，並跟他說與我修車無關，趙維漢
    拉住我的手，強拉我上車，載至五股看車，回程車上，他要我賠償八十萬元，並
    說二十六日那天，辛○○已答應先賠他三十萬元，要我先拿三十萬元與辛○○等
    語（詳見八十八年度偵字第六四八五號偵卷第四十七頁），由上開趙維漢、吳志
    彥之供詞及告訴人甲○○之指訴可知，趙維漢與吳志彥於八十七年八月二十六日
    到世虹修車行時，是因告訴人甲○○不在，乃由被告辛○○出面為世虹修車行處
    理火燒車之問題。翌日，趙維漢再偕同吳志彥至世虹修車行要求賠償，被告辛○○及告訴人甲○○始與渠等同去義利公司解決火燒車之爭議，故被告辛○○是以
    世虹修車行之立場出面，而無論其與告訴人甲○○間是否存有出資入股之爭議，
    尚不能以其陪同前往義利公司之事實，即認其有共同不法所有之犯意聯絡及行為
    分擔。
(三)被害人庚○○於檢察官訊問時稱：趙維漢之車子燒掉後，向我索賠八十萬元，先
    後去四次，第一次趙維漢帶四人來，其中一人為辛○○，另三人我不知其姓名、
    綽號。第二次帶甲○○、辛○○、吳志彥來，主要來跟我說，是因我沒將車子修
    好，才會火燒車。第三次是趙維漢帶三名小弟來，此三人以前沒見過，此次帶我
    至汽車工會繳四萬元鑑定費，事後帶我回修車廠，開立本票。隔天（第四次）他
    又來，同樣帶前一天來的三位小弟，此次要我開四張支票給他。我跟他說印章沒
    帶在身上，只填載日期及金額，他就拿走了。並約在下禮拜一蓋章，當晚我就去
    報案。趙維漢前二次來，主要是要我負責賠償。後二次就有恐嚇我，他押我至汽
    車工會繳納鑑定費後，回程中，坐在駕駛座旁的那人說，不付錢就押我至上山（
    台語），開支票那天，趙與二名小弟圍住我，要我開支票，另一名小弟在車上，
    當時我不願簽支票，理平頭之小弟說，不簽就押至上山，就走出去，上他們的車
    子，我才同意簽等語（詳見八十八年度偵字第六四八五號偵卷第六十二頁），則
    縱使被告辛○○曾先後二次與趙維漢至義利公司向被害人庚○○索賠，被害人庚○○既指稱只是要他賠償，並無恐嚇之犯行，職是，公訴意旨指稱被告辛○○有
    共同恐嚇取財之行為，即乏依據。
(四)公訴意旨指稱被告辛○○憑恃竹聯幫之勢力，欲在告訴人甲○○所營之世虹修車
    廠圍事，並以插乾股之方式牟利，因遭告訴人甲○○所拒，即毆打告訴人甲○○
    ，並盤據車行作為竹聯幫之據點部分，關於被告辛○○參與犯罪組織「竹聯幫虎
    戰隊部分」，並無積極證據可以證明之，而被告辛○○與告訴人甲○○間確實存
    有出資入股之爭議，均已如前述。又告訴人甲○○於警訊時指稱：趙維漢於八十
    七年十月十四日帶同二名小弟至其所經營世虹車行毆打我，經警方人員提供相片
    ，經指證係丁○○及戊○○，當時我正在車行內維護汽車，趙維漢進入車行後，
    就用右手抓我進入辦公室，還有二名小弟，當時趙維漢進入後就毆打我，所以我
    都不敢正面看他們，經警方人員提供彩色相片後確定是丁○○及張榮  無誤。竹
    聯幫天龍堂綽號「阿達」己○○前後至車行有四、五次，每次最少都有帶小弟四
    、五個人，而且每次都是趙維漢至車行後打電話叫己○○帶小弟過來，到達後都
    和趙維漢、辛○○在辦公室內談判，談論何事我也不知道，因為他們都不讓我進
    入辦公室，只有二次開車至車行時叫我維修都沒有付帳，事後趙維漢才告訴我說
    ，他叫己○○來趕走辛○○的，所以才要費用六萬元，我才知道趙維漢為了要霸
    佔車行，才叫己○○出面趕走辛○○，所以我並未叫趙維漢出面處理辛○○之事
    ，六萬元費用我也不承認，未付帳等語（詳見八十八年度他字第二四五號偵卷第
    一八八頁）；惟其於檢察官訊問時復指稱：八十七年十月十四日當時我在工作，
    趙維漢與一個小弟，一左一右押我進辦公室，趙維漢就用拳頭毆打我，並用腳踢
    我等語（詳見八十八年度偵字第六四八五號偵卷第四十七頁），則告訴人甲○○
    前後指陳遭趙維漢毆打之情節並不一致，而趙維漢於八十八年三月十日偵訊時則
    供稱八十七年十月十四日下午至世虹修車行是帶丁○○去，他在外面，不知我有
    推打甲○○，核與被告戊○○所供情節相符，則告訴人甲○○指陳是遭趙維漢帶
    入辦公室毆打，二名小弟在外一事，應與事實相符。而縱使被告張榮    己○○
    、乙○○均曾偕同趙維漢至世虹修車行，但除告訴人片面指訴被告等有威逼交錢
    之情事外，均無證據證明被告張榮  、己○○、乙○○有共同恐嚇取財、妨害自
    由或傷害等犯行。
    綜上所述，檢察官資為被告辛○○、張榮  、己○○、乙○○犯罪之依據，均未
    達使本院確信被告等犯罪之程度。此外，復查無其他積極證據足資證明被告等有
    何公訴意旨所指之上開犯行，依照前揭說明，自應為被告辛○○、張榮  、己○○、乙○○無罪判決之諭知。
據上論斷，應依刑事訴訟法第三百零一第一項判決如主文。
本案經檢察官蔡佳玲到庭執行職務
中      華      民      國    九十一    年      六      月    十九      日
                                    臺灣臺北地方法院刑事第五庭
                                        法  官  朱夢蘋
右正本證明與原本無異。
如不服本判決，應於判決送達後十日內，向本院提出上訴狀。
                                        書記官  周小玲
中      華      民      國    九十一    年      六      月    二十四    日
